【裁判字號】    96,上更(一),130
【裁判日期】    980618
【裁判案由】    塗銷地上權登記等
【裁判全文】
臺灣高等法院民事判決               96年度上更(一)字第130號
上  訴  人
即被上訴人  辰○○○(即壬○○.
            巳○○(即壬○○之.
            癸○○(即壬○○之.
            子○○(即壬○○之.
            卯○○(即壬○○之.
            寅○○(即壬○○之.
            丑○○(即壬○○之.
前列七人共同
訴訟代理人  簡坤山律師
被上訴人即
上訴人      庚○○○(即己○○之承受訴訟人)
            乙○○(即己○○之承受訴訟人)
            丁○○(即己○○之承受訴訟人)
                      樓
            辛○○(即己○○之承受訴訟人)
            戊○○(即己○○之承受訴訟人)
            甲○○(即己○○之承受訴訟人)
            丙○○(即己○○之承受訴訟人)
                      樓
前列七人共同
訴訟代理人  莊國明律師
複代理人    張倪羚律師
上列當事人間請求塗銷抵押權登記等事件，兩造對於中華民國95
年1月26日臺灣宜蘭地方法院94年度重訴字第41號第一審判決均
提起上訴，經最高法院第1次發回更審，上訴人壬○○並為訴之
追加，本院於97年1月23日言詞辯論終結，本院補充判決如下：
    主      文
確認上訴人己○○就上訴人壬○○所共有坐落宜蘭縣羅東鎮○○
段三一地號，如附圖B2所示部分土地上，由羅東地政事務所於民
國三十八年以竹林字第001078號收件、權利範圍為土地一部、存
續期間為不定期限之地上權不存在。
    事實及理由
一、按訴訟標的之一部或訴訟費用，裁判有脫漏者，法院應依聲
    請或依職權以判決補充之。脫漏之部分已經辯論終結者，應
    即為判決，民事訴訟法第233條第1項、第3項定有明文。
二、本院民國97年2月4日96年度上更(一)字第130號民事判決所載
    事實及理由茲引用之。
三、經查本件當事人間請求塗銷地上權登記等事件，上訴人壬○
    ○（下稱壬○○）於原審就備位聲明部分請求確認被上訴人
    己○○（下稱己○○）所有由羅東地政事務所於38年以竹林
    字第001078號收件登記之地上權（下稱系爭地上權），僅存
    在於坐落宜蘭縣羅東鎮○○段31地號土地上，如原判決附圖
    所示編號B1，面積60.92平方公尺部分之土地範圍內，逾編
    號B1範圍以外之土地，兩造間之地上權法律關係不存在。而
    原審則判決確認系爭地上權之範圍，係坐落於原判決附圖B1
    部分（面積60.92平方公尺）及B2部分（面積12.07平方公尺
    ）之位置（見原判決主文第一項）。並就壬○○關於請求確
    認B2之地上權不存在部分與其餘請求無理由部分，合併諭知
    其餘之訴駁回（見原判決主文第四項）。嗣壬○○對於原審
    判決確認系爭地上權範圍包括B2部分亦提起上訴，其備位聲
    明為原判決關於B2之地上權存在部分應予廢棄，並請求確認
    B2部分之地上權法律關係不存在。本院於97年2月4日以壬○
    ○主張系爭地上權之範圍僅及於原判決附圖B1部分，至於B2
    之地上權不存在，應屬有據，此部分其備位聲明之上訴為有
    理由，而判決廢棄原判決第一項關於確認B2部分地上權存在
    部分，惟並未於主文同時諭知確認如原判決附圖B2部分之地
    上權不存在，其判決顯有脫漏，爰依職權就此為如主文所示
    之補充判決。
四、據上論結，依民事訴訟法第233條第1項、第3項，判決如主
    文。
中    華    民    國    98    年    6     月    18    日
                  民事第十四庭
                        審判長法  官  張  蘭
                              法  官  邱瑞祥
                              法  官  黃麟倫
正本係照原本作成。
如不服本判決，應於收受送達後20日內向本院提出上訴書狀，其
未表明上訴理由者，應於提出上訴後20日內向本院補提理由書狀
（均須按他造當事人之人數附繕本）上訴時應提出委任律師或具
有律師資格之人之委任狀；委任有律師資格者，另應附具律師資
格證書及釋明委任人與受任人有民事訴訟法第466條之1第1項但
書或第2項（詳附註）所定關係之釋明文書影本。
中    華    民    國    98    年    6     月    18    日
                              書記官  王敬端
附註：
民事訴訟法第466條之1（第1項、第2項）：
對於第二審判決上訴，上訴人應委任律師為訴訟代理人。但上訴
人或其他法定代理人具有律師資格者，不在此限。
上訴人之配偶、三親等內之血親、二親等內之姻親，或上訴人為
法人、中央或地方機關時，其所屬專任人員具有律師資格並經法
院認為適當者，亦得為第三審訴訟代理人。

司法院資訊處製作；財團法人民間司法改革基金會備份。
